【裁判字號】    98,上訴,4013
【裁判日期】    981229
【裁判案由】    違反動物傳染病防治條例
【裁判全文】
臺灣高等法院刑事判決                98年度上訴字第4013號
上  訴  人
即  被  告  甲○○
選任辯護人  黃暖琇律師
            林石猛律師
            張宗琦律師
上列上訴人因違反動物傳染病防治條例案件，不服臺灣桃園地方
法院98年度訴字第677號，中華民國98年8月14日第一審判決（起
訴案號：臺灣桃園地方法院檢察署97年度偵字第18251 號、98年
度偵字第673號），提起上訴，本院判決如下：
    主  文
上訴駁回。
甲○○緩刑肆年。
    事  實
一、甲○○係印尼華僑兼具我國及印尼國籍，與其女石守平（業
    經原審判處有期徒刑4月，緩刑2年確定）、陳夷易（另案通
    緝中），均明知印尼屬行政院農業委員會公告之高病原性家
    禽流行性感冒非疫區國家，亦禁止擅自輸入鳥類及鳥蛋等檢
    疫物。詎渠等基於違反規定擅自輸入經公告禁止輸入之檢疫
    物之犯意聯絡，由不詳之買主以不詳之價格僱請甲○○，繼
    而由甲○○、石守平及陳夷易聯繫妥當並訂妥機位後，由甲
    ○○假藉攜同不知情之王榮坤前往印尼地區旅遊之名義，於
    民國（下同）97年8月9日搭乘長榮航空股份有限公司（下稱
    長榮航空）BR-231號班機前往甲○○在印尼禽流感疫區所開
    設，交由陳夷易管理之鳥園內。甲○○、石守平以電話交代
    陳夷易將36顆鳥蛋放置在以塑膠盒包裝之花生顆粒並夾藏在
    行李內後，甲○○於同月16日11時40分許搭乘長榮航空第BR
    -232號班機自印尼返臺而輸入之。嗣於同月17日6 時40分許
    ，在桃園國際機場入境旅客通關檢查時，為財政部臺北關稅
    局機場海關稽查人員查獲，並扣得上開36顆鳥蛋等檢疫物，
    而查悉上情。
二、案經內政部警政署北部地區巡防局報告及臺灣桃園地方法院
    檢察署檢察官主動檢舉偵查起訴。
     理  由
一、本案認定犯罪事實所引用之卷證資料（包含文書證據、物證
    等證據），並無證據證明係公務員違背法定程序所取得，且
    被告甲○○及其辯護人於本院審理終結前就該卷證資料之證
    據能力均表示無意見（按原審行簡式審判程序、本院行通常
    審判程序），又卷內之文書證據，亦無刑事訴訟法第159 條
    之4 之顯有不可信之情況與不得作為證據之情形，則依刑事
    訴訟法第159條之5之規定，本案認定犯罪事實所引用之卷證
    資料，均有證據能力。
二、上開犯罪事實，業據被告甲○○、共同被告石守平於原審審
    理時均坦承不諱，並經證人王祖鐘、王榮坤於偵查時證述明
    確，且有被告甲○○之入出境資料、護照影本、行政院農業
    委員會97年8月15日農防字第0971479253號公告各1份、被告
    甲○○遭查獲之現場照片10張、於97年7月12日至8月17日被
    告石守平之通訊監察譯文1 份等資料在卷可考，足徵被告甲
    ○○上開自白與事實相符，應堪採信。又被告甲○○雖於本
    院審理時改辯稱：被告甲○○就其所攜帶隨身行李內藏有檢
    疫物鳥蛋36顆，並不知情。且被告與陳夷易二人存有嫌隙，
    並無犯意聯絡云云（見本院98年11月27日準備程序筆錄第1
    頁背面），惟此與前揭事證不符，已非可信。且參酌被告甲
    ○○曾於96年間即有以自己名義為陳夷易向福廈旅行社訂購
    飛機票，業據證人王祖鐘於偵查中證述明確，並有其當庭所
    提出購票確認單附卷可稽，顯見被告甲○○在本件案發前即
    明確知悉陳夷易之姓名、年籍等資料，惟被告甲○○卻於警
    詢、偵查初期故意隱匿陳夷易之真實姓名，甚而刻意當庭撥
    打電話至印尼由其所虛構之「陳椏椏」通話誤導檢察官辦案
    （見偵字第18251 號卷第87至88頁），以掩飾其與陳夷易犯
    行，何來彼等間存有嫌隙之情？且其若非心虛情怯，何以如
    此為之？再參以被告甲○○初期僅坦承從事爬蟲類、袋鼠之
    繁殖（見聲羈卷第21頁），惟實際為經營鸚鵡繁殖場，且迄
    本院審理之98年12月5日始將該鸚鵡繁殖場之所有權轉賣予
    陳夷易，亦有被告甲○○提呈之買賣契約書附卷可稽，及其
    女石守平案發當時有與他人聯繫各種鸚鵡蛋之價格，亦有於
    97 年7月12日至8月17日共同被告石守平之通訊監察譯文1份
    在卷可考，在在均證明被告甲○○當時確為自己事業之經營
    ，乃共同將系爭36顆鳥蛋自印尼返臺而輸入之。本案事證已
    經明確，被告甲○○之犯行堪予認定，應依法論科。至被告
    甲○○之選任辯護人雖於本院具狀聲請傳訊陳夷易、王榮坤
    、石守平，惟陳夷易業經另案通緝中；王榮坤、石守平則均
    已於警、偵訊或原審審理時到庭供述，故在本案事證明確下
    ，實無賡續傳喚之必要，併此敘明。
三、被告甲○○所為，係違反動物傳染病防治條例第33條之規定
    ，核犯同條例第41條第1項之輸入禁止輸入之檢疫物罪。
    又被告甲○○、與石守平、陳夷易，均有犯意聯絡及行為分
    擔，均為共同正犯。
四、原審以被告甲○○犯罪事證明確，適用動物傳染病防治條例
    第33條，刑法第11條前段、第28條等規定，並審酌防杜禽流
    感病毒（如H5N1病毒）感染之重要性，被告甲○○竟於禽流
    感盛行之際逕自輸入未經檢疫之鳥蛋，恐生之嚴重危害，幸
    賴有關單位即時查獲上揭鳥蛋36顆，終未釀成重大災害，兼
    衡被告甲○○於93年間曾自印尼攜帶鸚鵡乙隻，經法院判決
    確定，仍再度犯案，惟念及犯後於原審終能坦承犯行，容有
    悔意，及其犯罪之動機、生活狀況、智識程度、涉犯情節等
    一切情狀，量處有期徒刑6月。復說明輸入之檢疫物鳥蛋36
    顆，已由行政院農業委員會動植物防疫檢疫局新竹分局執行
    沒入，有該分局98年7月7日防檢二字第0981420005號函1份
    附卷可稽，因此於本案不予宣告沒收。經核其認事用法，俱
    無違誤，量刑亦屬妥適，被告甲○○上訴意旨否認犯罪，為
    無理由，應予駁回。
五、按緩刑期滿，而緩刑之宣告未經撤銷者，其刑之宣告失其效
    力，刑法第76條定有明文。此種情形，即與未曾受有期徒刑
    以上刑之宣告者相同，仍與刑法第74條第1 款所規定之緩刑
    條件，並無不符（最高法院87年台非字第56號判決意旨參照
    ）。查被告甲○○前於95年間因違反野生動物保育法，經台
    灣桃園地方法院於95年6 月26日以95年度桃簡字第1312號判
    處有期徒刑6月，緩刑2年確定。經該緩刑期滿，而緩刑之宣
    告未經撤銷，依刑法第76條之規定，其刑之宣告已失其效力
    ，即與未受徒刑之宣告者相同。嗣被告甲○○於前案緩刑期
    滿後之97年8月9日再犯本件違反動物傳染病防治條例之罪，
    本院審酌被告甲○○所輸入未經檢疫之鳥蛋，業經查獲並未
    致生實害，且其於原審審理時坦承犯行，態度尚佳，而其雖
    於本院審理時復為抗辯，惟念其表示為免牢獄、以照顧子女
    之情，及其已將系爭鸚鵡繁殖場之所有權轉賣予陳夷易，亦
    有其提呈之買賣契約書附卷可稽，以決其不再犯之心，本院
    認經此偵、審程序及刑之宣告，當知所警惕，信無再犯之虞
    ，故其所宣告之刑，以暫不執行為適當，併予宣告緩刑4 年
    ，以啟自新，並觀後效。
據上論斷，應依刑事訴訟法第368條，刑法第74條第1項第1款，
判決如主文。
本案經檢察官曾俊哲到庭執行職務。
中    華    民    國    98    年    12    月    29    日
                  刑事第十庭審判長法  官  楊炳禎
                                  法  官  李春地
                                  法  官  黃斯偉
以上正本證明與原本無異。
如不服本判決，應於收受送達後10日內向本院提出上訴書狀，其
未敘述上訴之理由者並得於提起上訴後10日內向本院補提理由書
（均須按他造當事人之人數附繕本）「切勿逕送上級法院」。
                                  書記官  阮桂芳
中    華    民    國    98    年    12    月    31    日
附錄：本案論罪科刑法條全文
動物傳染病防治條例第33條
為維護動物及人體健康之需要，中央主管機關得訂定檢疫物之檢
疫條件及公告外國動物傳染病之疫區與非疫區，以禁止或管理檢
疫物之輸出入。
動物傳染病防治條例第41條
違反第 33 條規定，擅自輸入禁止輸入之檢疫物者，處 7 年以下
有期徒刑，得併科新臺幣 3 百萬元以下罰金。
前項禁止輸入之檢疫物，沒入之。
法人之代表人、法人或自然人之代理人、受雇人或其他從業人員
，因執行業務，犯第1 項之罪者，除處罰其行為人外，對該法人
或自然人亦科以第1 項之罰金。但法人之代表人或自然人對於犯
罪之發生，已盡力為防止行為者，對該法人或自然人，不予處罰
。


司法院資訊處製作；財團法人民間司法改革基金會備份。
